臺灣嘉義地方法院民事判決　　　　　　　　99年度親字第36號
原　　　告　林欣君
訴訟代理人　黃逸柔律師
被　　　告　呂玟萱即呂美惠）.
被　　　告　劉潔瑜
法定代理人　劉履中
上列當事人間確認親子關係存在等事件，本院於中華民國100年2
月9日言詞辯論終結，判決如下：
    主   文
確認被告劉（呂）潔瑜（女，民國89年1 月26日於馬偕紀念醫院
出生，未申報戶口，出生證明記載為「呂潔瑜」）與被告呂玟萱
（原名呂美惠，女，民國○○年○ 月○○日生，身分證統一編號：Ｚ0
00000000號）間之親子關係不存在。
確認原告（女，民國○○年○○月○○日生，身分證統一編號：Ｚ00000
0000號）與被告劉（呂）潔瑜間之親子關係存在。
訴訟費用由原告負擔。
    事實及理由
一、按確認法律關係之訴，非原告有即受確認判決之法律上利益
    者，不得提起之；確認證書真偽或為法律關係基礎事實存否
    之訴，亦同。前項確認法律關係基礎事實之存否之訴，以原
    告不能提起他訴訟者為限，民事訴訟法第247條第1、2項分
    別定有明文。查實務上對於親子間之身分關係能否據以提起
    確認之訴，原頗有爭議，並為保持身分關係之安定性而多採
    保留之態度，然現今社會醫學科技發達，父母子女之血緣關
    係，均可經由醫學科技之鑑定，確定其親子血緣關係，而民
    事訴訟法第247條於修正時，已擴大其適用之範圍，即法律
    關係基礎事實存否亦得提起確認之訴，則就現今醫學科技足
    以鑑定親子間之血緣關係、身分關係確定之重要性及上開民
    事訴訟法第247條擴大確認之訴適用範圍之立法意旨以觀，
    應有准許確認親子關係存否之訴之必要，以解決任何不明之
    親子關係，除杜爭議外，亦維持家庭間之信賴與和諧。本件
    原告提起確認親子關係不存在等之訴，此血緣、身分關係之
    存否乃親子關係之重要基礎事實，原告主觀上認定被告劉潔
    瑜（出生證明上記載姓名為「呂潔瑜」，目前就學中，暫訂
    姓名為「劉潔瑜」，以下均稱「劉潔瑜」）係其所生之女，
    然出生證明上既記載為被告呂玟萱所生之女（然劉潔瑜迄今
    未申報戶口，故無戶籍登記之姓名），致兩造之身分不明確
    ，原告私法上之親權地位受到不安之危險，有即受確認判決
    之利益，是原告提起本件確認親子關係不存在等之訴，依上
    開民事訴訟法第247 條規定之意旨，並無不合。
二、本件被告2人經合法通知，均未於最後言詞辯論期日到場，
    亦未委任代理人到場，核無民事訴訟法第386條所列各款情
    形，爰依原告之聲請，由其一造辯論而為判決。
三、本件原告起訴主張：
(一)、原告於民國87年12月6日與案外人蘇恒豐結婚（於89年4 月
    19日離婚），惟於88年間因故與被告呂玟萱（原名呂美惠）
    之前夫劉履中同居（原告與劉履中嗣於89年5月6日結婚），
    並於89年1月26日生下一女即被告劉潔瑜（現就學暫定姓名
    ），因原告尚有婚姻，劉履中乃以其前配偶即被告呂玟萱（
    雙方已於87年7月8日離婚）之名義登載於醫院之相關文件上
    ，致使醫院之出生證明書上所載之產婦相關年籍資料為被告
    呂玟萱，茲因被告呂玟萱早與劉履中離婚，且不曾共同生活
    ，故原告及劉履中均無法為被告劉潔瑜申報戶口，且被告劉
    潔瑜確為原告分娩所生，自伊出生後至今均係由原告照顧扶
    養，惟未能為正確之戶籍登載，兩造間因該親子關係存在所
    生之扶養、繼承等私法上權利存否即有不明確。又被告劉潔
    瑜既非出生證明書上所記載之產婦即被告呂玟萱受胎所生，
    即被告呂玟萱並無分娩之事實，而原告才是被告劉潔瑜之生
    母，且因此之錯誤登載，致被告劉潔瑜無法申辦戶籍登記暨
    與原告親子關係不明確，故有確認被告劉潔瑜與被告呂玟萱
    間之親子關係不存在、原告與被告劉潔瑜之親子關係存在之
    必要，且此等不安狀態得以確認判決除去，為此爰依民事訴
    訟法第247條第1、2項規定提出本訴。
(二)、並聲明：１、確認被告呂玟萱（原名呂美惠）與89年1月26
    日在馬偕紀念醫院出生之被告劉潔瑜（未報戶口）親子關係
    不存在；２、確認原告與89年1月26日在馬偕紀念醫院出生
    之被告劉潔瑜親子關係存在；３訴訟費用由被告負擔。
四、被告呂玟萱未於言詞辯論期日到庭，惟具狀抗辯：與本案相
    關之刑事訴訟已於台灣士林地方法院檢察署偵查終結並提出
    公訴，被告劉潔瑜確非被告呂玟萱所生，原告與其配偶劉履
    中只因當時原告仍與他人尚有婚姻之理由，為隱匿自己妨害
    家庭之犯行，罔顧被告呂玟萱權益，冒用被告之名登記生產
    ，除造成醫院、健保局、戶政等相關單位之困擾，尤其對被
    告名譽上造成傷害，已嚴重影響到被告日常生活作息，又原
    告與其配偶所為，明顯已嚴重影響社會倫理、秩序等語。
五、本件原告主張其於87年12月6日與案外人蘇恒豐結婚（於89
    年4月19日離婚），惟於88年間因故與被告呂玟萱（原名呂
    美惠）之前夫劉履中同居（原告與劉履中嗣於89年5月6日結
    婚），並於89年1月26日生下一女即被告劉潔瑜（現就學暫
    定姓名），因原告尚有婚姻，劉履中乃以其前配偶即被告呂
    玟萱（雙方已於87年7月8日離婚）之名義登載於醫院之相關
    文件上，致使醫院之出生證明書上所載之產婦相關年籍資料
    為被告呂玟萱等情，已據其提出出生證明1份、戶籍謄本2份
    、嘉義縣竹崎國小在學證明書1份為證，且與被告呂玟萱提
    出之台灣士林地方法院檢察署97年偵字地3666號起訴書上記
    載之犯罪事實相符。參以本院囑託財團法人天主教聖馬爾定
    醫院鑑定原告與被告劉潔瑜間血緣關係之結果認：「註明為
    林欣君（即原告）與劉潔瑜之送檢檢體，其基因座相對應之
    各DN A型別均無矛盾，故存在血緣關係之機率為百分之99.9
    ，故林欣君與劉潔瑜應存有親子血緣關係。」等情，有該醫
    院99年11月9日DNA親子血緣關係諮詢報告附卷可稽，堪認原
    告之上述主張為真實。本件原告與被告劉潔瑜既有親子（母
    女）血緣關係，則被告呂玟萱即不可能為被告劉潔瑜之生母
    ，雙方親子關係不存在，因出生證明上錯誤之記載，導致迄
    今被告劉潔瑜未能申報戶口，原告與被告劉潔瑜、被告2人
    間因該親子關係存在或不存在所生之扶養、繼承等私法上權
    利存否即有不明確，此等法律關係有無即有不安狀態，而此
    不安狀態得以確認判決除去，故原告之主張，於法有據，應
    予准許。
六、據上論結，本件原告之訴為有理由，依民事訴訟法第81條第
    2 款，判決如主文。
中    華    民    國  100    年    2    月    16    日
                  家事庭法官  法  官  洪嘉蘭
以上正本係照原本作成。
如不服本判決，應於判決送達後20日之不變期間內，向本院提出
上訴狀。如委任律師提起上訴者，應一併繳納上訴審裁判費。
中    華    民    國  100    年    2    月    16    日
                              書記官  許家瑜